臺灣高等法院高雄分院民事判決
111年度重上字第84號
上  訴  人  余珮瑄  

訴訟代理人  陳玫儒律師
被上訴人    歐嘉喆  
訴訟代理人  柯彩燕律師
            林畊甫律師
上列當事人間請求返還借款事件，上訴人對於民國111年4月29日
臺灣高雄地方法院110年度重訴字第102號第一審判決提起上訴，
本院於111年11月9日言詞辯論終結，判決如下：
    主      文
上訴駁回。
第二審訴訟費用由上訴人負擔。
    事實及理由
一、被上訴人起訴主張：兩造原為門牌編號高雄市○○區○○○路000
    號○○○○大樓上下層樓鄰居，伊為10樓住戶，上訴人為11樓住
    戶，上訴人嗣並將11樓房地（下稱11樓房地）出售予伊。上
    訴人自民國104年起陸續向伊借款如附表一、三所示，合計
    新臺幣（下同）2,800萬元，約定利息為月息千分之8（即年
    息9.6%），上訴人並簽發支票供擔保。兩造曾於107年4月下
    旬結算，上訴人仍積欠如附表一所示借款本金1,400萬元（
    下稱系爭借款）未清償，兩造確認後並簽立借據（下稱系爭
    借據）約定於1年後還款，上訴人另簽發附表二所示支票更
    換先前簽發之支票作為系爭借款之擔保。詎上訴人屆期迄未
    清償系爭借款。爰依民法第474條、第478條規定提起本訴。
    並聲明：㈠上訴人應給付被上訴人1,400萬元，及自起訴狀繕
    本送達翌日起至清償之日止，按年息9.6%計算之利息。㈡願
    供擔保，請准宣告假執行。
二、上訴人則以：
　㈠附表一編號1之300萬元，原係被上訴人為兩造投資事宜而匯
    款予上訴人，惟後續並未投資，嗣105年間兩造商議互有換
    屋計畫，即被上訴人預向伊購買高雄市青海路店面（下稱系
    爭青海路店面），伊欲向被上訴人購回11樓房地，並由被上
    訴人給付差額，被上訴人乃將附表一編號1之300萬元轉作為
    給付上開換屋差額，另並再分別匯款附表一編號2、3合計80
    0萬元予上訴人。惟嗣因兩造就上開二房地換屋協議未成，
    乃合意被上訴人直接以4,500萬元向上訴人購買青海路房地
    ，而附表一編號1至3合計1,100萬元即均轉作為被上訴人為
    給付青海路房地之部分價金。
　㈡又被上訴人先前將11樓房地出租予伊，伊代墊裝潢費用387萬
    元，兩造於105年間曾商議，倘兩造就青海路房地及11樓房
    地確有換屋，則伊將取得11樓房地之所有權及使用權（包含
    高達387萬4,800元之裝潢），此時應由受有裝潢利益之伊負
    擔上開裝潢費用；反之，若兩造未能換屋，則上開裝潢費用
    應由被上訴人負擔。因兩造間嗣後並未換屋，則依兩造約定
    ，上開387萬4,800元裝潢費即應由被上訴人負擔，附表一編
    號4、5合計300萬元，即係被上訴人為清償上開代墊款而匯
    款予伊。
　㈢依上，附表一所示款項均非基於兩造間消費借貸關係所給付
    ，至被上訴人於系爭借據簽名係因遭被上訴人誤導。縱認兩
    造間成立消費借貸契約，被上訴人並已給付附表一所示款項
    ，然兩造並未約定利息；縱認有利息約定，兩造亦未曾約定
    以年息9.6%計息，被上訴人僅得請求自起訴狀送達後，按年
    息5%計算之法定遲延利息。又伊業已清償385萬5,000元，此
    部分應自予扣除等語置辯。
三、原審判決被上訴人全部勝訴，上訴人不服，提起上訴，並聲
    明：㈠原審判決廢棄；㈡被上訴人於第一審之訴駁回。被上訴
    人答辯聲明：上訴駁回。
四、兩造不爭執事項（見本院卷第144頁）：
　㈠兩造原為門牌編碼高雄市○○區○○○路000號○○○○大樓上下層樓
    鄰居，被上訴人為10樓住戶，上訴人為11樓住戶，上訴人嗣
    將11樓房地出售予被上訴人。 
　㈡被上訴人有於附表一所示時間匯款予上訴人，金額合計1,400
    萬元。
　㈢被上訴人提出107年4月19日之系爭借據上載：「本人余佩瑄
    （按指上訴人）向歐嘉喆（按指被上訴人）共借14,000,000
    元，向歐嘉喆借支之匯款資料如下：（所臚列匯款資料即附
    表一所示內容），本人承諾儘快償還以上借款，已開立之償
    還支票若未能準時兌現時，尋求歐嘉喆之寬限償還，經歐嘉
    喆同意時可延期還款，但最久不能超過一年，否則本人同意
    可抵押之不動產和所有物品設定給歐嘉喆。特此證明」等語
    ，上訴人並於系爭借據上簽名。
　㈣上訴人曾以附件編號1至12、15、17至19、23以及編號24中之
    15萬元，合計385萬5,000元支票清償，並獲兌現。
　㈤上訴人曾簽發附表二所示支票，嗣並曾將該3紙支票發票日分
    別修改為109年6月30日、109年9月30日及109年12月31日（
    見原審卷第185-189頁）。
五、兩造間就附表一所示款項有無成立消費借貸契約？
　㈠按稱消費借貸者，謂當事人一方移轉金錢或其他代替物之所
    有權於他方，而約定他方以種類、品質、數量相同之物返還
    之契約；借用人應於約定期限內，返還與借用物種類、品質
    、數量相同之物。又按解釋意思表示，應探求當事人之真意
    ，不得拘泥於所用之辭句，民法第98條定有明文。而解釋契
    約，固須探求當事人立約時之真意，不能拘泥於契約之文字
    ，但契約文字業已表示當事人真意，無須別事探求者，即不
    得反捨契約文字而更為曲解（最高法院101年度台上字第 79
     號民事判決意旨參照）。
　㈡被上訴人主張上訴人自104年4月起以周轉為由向伊借款600萬
    元，伊於附表三編號1所示時間匯至上訴人指定帳戶，上訴
    人並簽發支票供擔保，該張支票嗣有獲兌現，伊因而信任上
    訴人資力，其後上訴人於105年起復以經營事業、子女出國
    留學等為由陸續向伊借貸如附表一及附表三編號2所示借款
    ，亦簽發支票供擔保。詎上訴人未如期還款，且屢要求延期
    還款，經常要求重開遠期支票與伊換票以免跳票，兩造乃於
    107年4月下旬結算，簽立系爭借據為憑，確認上訴人尚有如
    附表一所示借款1,400萬元未清償，應於1年內清償，上訴人
    復開立如附表二所示支票供擔保。詎上訴人仍未如期還款，
    經伊同意曾將附表二所示支票發票日更正延後1年，惟上訴
    人再次拖延還款，並以便條紙告知要求換票，及將供換票用
    之新支票置於警衛室，然為伊拒絕並提示附表二支票惟遭跳
    票不獲付款等語（見原審卷第49-51頁），並提出匯款紀錄
    、系爭借據、附表二所示支票影本及退票理由單、便條紙及
    兩造間LINE對話記錄為證，惟為上訴人所否認，並以前詞置
    辯。查，
　⒈被上訴人曾於附表一所示時間匯款予上訴人，金額合計1,400
    萬元，兩造並曾於107年4月19日書立系爭借據，上載「本人
    余佩瑄（按指上訴人）向歐嘉喆（按指被上訴人）共借14,0
    00,000元，向歐嘉喆借支之匯款資料如下：（臚列匯款資料
    即附表一所示內容），本人承諾儘快償還以上借款，已開立
    之償還支票若未能準時對現時，尋求歐嘉喆之寬限償還，經
    歐嘉喆同意時可延期還款，但最久不能超過一年，否則本人
    同意可抵押之不動產和所有物品設定給歐嘉喆」等情為兩造
    所不爭執（見不爭執事項㈡、㈢），並有匯款紀錄及系爭借據
    附卷可憑（見原審審重訴卷第15-17），堪信屬實。而系爭
    借據標題已標明「借據」之文字，最下方借款人欄處有上訴
    人簽章，並以電腦繕打日期107年4月19日，上訴人不爭執其
    上簽章為其親簽並蓋印（見原審卷第37頁）。系爭借據既已
    明確使用可彰顯消費借貸關係之「借據」作為文件標題，內
    容亦具體臚列附表一所示系爭借款及表明該款項係上訴人向
    被上訴人借支，上訴人承諾儘快償還上開借款等語，系爭借
    據簽立時間亦在系爭借款之後，核與被上訴人所述係為結算
    確認兩造間之借款金額而書立相符，且系爭借據之文義已明
    確彰顯系爭借款係基於兩造間借貸關係所交付，依上開說明
    ，已表示當事人真意，無須別事探求，則被上訴人主張兩造
    間就系爭借款成立消費借貸契約，其並已交付款項，要非無
    據。
　⒉再佐以兩造於系爭借據上載簽訂時間即107年4月19日後，被
    上訴人曾於107年6月8日以通訊軟體LINE告以：「大順路的
    房子我要去辦設定了（請妳先去辦印鑑證明），請妳安排時
    間，我請代書大家一起見面安排時間」，上訴人：「她不同
    意」、「她說這樣她不買了」……、「你這樣子」、「我真下
    個月所有的錢沒辦法付出去了」、「連開給你的支票我都沒
    辦法付了」、「我都有開支票跟借據給你了」、「你為什麼
    要這樣把我逼死呢」、「為什麼要這樣」等語（見原審卷第
    107頁），被上訴人接續表示：「我都已先借好1400萬房子
    第三胎設定給我也不為過」……、「不曉得你有沒有想過你借
    1400萬本金不還，只是別人幫你付個幾十萬，你就說不能設
    定給我，條理有點怪怪的，說真的我還是要求先設定給我」
    ，上訴人回覆：「我本來也不想賣，上次你跟我提議應該快
    賣少掉中租跟台銀我還能更快還你，我想想也是」等語（見
    原審卷第108頁）。被上訴人嗣於109年2月4日再度詢問「希
    望借支的本金妳可以分月分季攤還可以嗎？」，上訴人翌日
    回覆：「下星期會把支票請人放管理室給你，……，從去年14
    00萬利息都是我朋友幫我的也不跟我拿利息，我很感謝這位
    朋友，欠你的錢大兒（按指上訴人之子）都知道，他覺得歐
    先生是鄰居為什麼利息要拿那麼高，……你再把之前3-4年給
    你的利息扣掉看剩多少？我再整筆還你，謝謝你」（見原審
    卷第85頁）；被上訴人於109年3月8日再次以LINE詢問上訴
    人「已經過了兩個年頭還沒有還給我……目前比較大金額的支
    票只有以下的三張共1400萬（被上訴人列出附表二所示支票
    ），請你想辦法或向妳的好朋友週轉資金讓以上3張支票兌
    現，之後妳就不用再付利息了」，上訴人則告以「我只跟你
    借1400，你再把這3張支票放管理室要作廢」等語（見原審
    卷119-120頁），有兩造Line對話記錄可參（上開對話內部
    分標點符號為本院為便利閱讀加註，對話記錄見原審重訴卷
    第107-108、119-120頁；對話截圖見原審卷第72-74、85、8
    7頁）。
　⒊上訴人並不爭執上開對話為兩造間之對話（見原審卷第196頁
    ），被上訴人向上訴人催討1,400萬元借款過程中，上訴人
    亦自承已簽立借據及簽發支票擔保借款，且數次自陳有向被
    上訴人借款1,400萬元之事，且對被上訴人於109年3月8日對
    話中臚列附表二所示支票要求上訴人還款核與系爭借據亦不
    爭執，足見系爭借據確為兩造間系爭借款之證明文件，兩造
    亦均肯認附表二所示支票為系爭借款之擔保，益徵被上訴人
    主張消費借貸關係存在一情為真，上訴人辯稱簽立系爭借據
    係被誤導云云，核無足採。
　⒋上訴人雖抗辯附表一所示款項實係基於青海路房地之價金給
    付及被上訴人返還其代墊之裝潢費用之一部云云，惟查：
  ⑴就附表一編號1原為交付投資款乙情，上訴人並未提出任何事
    證以實其說，核無足採；另就上訴人所辯附表一編號1至3款
    項嗣轉變為被上訴人交付購買清海路店面之部分價金云云，
    惟查。系爭青海路店面為被上訴人之女即訴外人歐恩盈於10
    6年8月18日以總價3,998萬元向上訴人購買，有買賣契約可
    參（見原審卷第287-291頁），被上訴人復已就歐恩盈依約
    給付第一、二次付款各48萬元及500萬元，第三次付款則以
    代償上訴人積欠玉山銀行之房屋貸款、信用貸款、信用卡費
    合計3,469萬7,178元等價金之給付予以說明，並提出歐恩盈
    中國信託銀行存摺、支票影本匯款申請書影本為證（見原審
    卷第210-211、295-299、303頁）；再者，清海路店面係於1
    06年8月18日買賣，而兩造係於107年4月19日結算簽立系爭
    借據，倘附表一編號1至3之款項已用於給付青海路店面價金
    ，上訴人自無由再於系爭借據上確認為未償還之借款，及於
    嗣後被上訴人催討過程中再次承認且未為爭執之理，是上訴
    人所辯尚難採信。
  ⑵又上訴人雖抗辯兩造曾約定如兩造就青海路房地及11樓房地
    確有換屋，則伊就11樓房地支付之裝潢費用387萬4,800元由
    伊負擔，如未換屋，上開裝潢費用則應由被上訴人負擔，因
    其後兩造並未換屋，故上開裝潢費用應由被上訴人負擔，附
    表1編號4、5即為被上訴人返還其已支付之部分裝潢費用云
    云。惟查，上訴人於原審原辯稱係被上訴人請其代為簽約裝
    潢，並由其墊付裝潢費用，及被上訴人已於105年10月31日
    匯款返還200萬元，僅餘187萬元未給付等語（見原審審重訴
    卷第60頁），嗣於本院審理中復改稱兩造間約定以其後是否
    確有換屋來決定何人應負擔上開裝潢費用等語（見本院卷第
    177、188頁），所辯已有矛盾。又上訴人就兩造有達成以是
    否確有換屋決定何人負擔上開裝潢費用一節，亦未提出任何
    事證可資證明，且被上訴人曾於109年12月16日要求上訴人
    重新簽訂11樓房地租約，否則即認上訴人不再續租，上訴人
    回以：「歐先生你想，我花了300萬裝修只租兩年嗎？之前
    你答應讓我原價買回，所以我才花300萬裝潢費，而且你答
    應300萬借我是無利息的」，上訴人嗣並陳稱：「我跟你借
    的錢是裝潢駁二店家，跟你300萬11樓的裝潢費用」，被上
    訴人亦曾表示：「我並沒答應妳借支300萬元裝潢費要免息
    的貸款」等語，亦有兩造LINE對話紀錄可參（見原審審重訴
    卷第117、123頁，原審卷第90頁），堪認上訴人係為個人裝
    潢11樓房地之用而向被上訴人另借貸300萬元，其抗辯因兩
    造其後未換屋，上開裝潢費用應由被上訴人負擔，依約被上
    訴人應返還其裝潢費用等語，核屬無據。
六、兩造就附表一所示款項成立消費借貸契約，有無約定利息以
    年息9.6%計算？
  ㈠兩造就系爭借款成立消費借貸契約，業據前述，被上訴人主
    張系爭借款有約定利率乙節，核與民間借貸多會要求借款利
    息之習慣相符，且觀諸被上訴人於107年11月15日提醒上訴
    人備好兌現附表二編號3所示支票款項時，上訴人表示無法
    如期兌現請求換票，復表示「現在整個台灣景氣百貨業生意
    都不好，真的差很多，原本想中秋節營業能還給你年底的支
    票款真的也沒預期，好，明年初公公會給我小孩美國學費跟
    費用，現在台灣的收支都是繳你借款利息跟租金，我完全沒
    動用，我真的試著要趕快還你」（見原審審重訴卷第109-11
    2頁）；109年3月5日亦自陳「歐先生我真的很緊，把三個小
    孩生活費湊出來還利息，不是像外面商人跟你借了錢可以做
    更好的投資生意利潤很高，然後付更高利息給你……真的希望
    你能幫我不要算那麼高拜託」（見原審審重訴卷第114頁）
    ；上訴人於109年12月16日之簡訊對話亦提及「我跟你關係
    的支借，這幾年我也陸續還利息給你，也賣了清海路房還你
    幾百萬了，並不是一塊錢都沒還呀！」等語（見原審審重訴
    卷第122頁）。依上開對話可見被上訴人向上訴人催討過程
    ，上訴人自承陸續有支付借款利息，亦曾以自身金錢週轉困
    難央求被上訴人利息不要算那麼高，足認兩造就系爭借款有
    約定借款利息。
  ㈡至上訴人辯稱被上訴人曾於108年3月5日以Line通訊軟體向上
    訴人稱：「如果你真的嫌利率太高請你去外面向銀行或朋友
    借比較低利率的先還給我就好了而且未到期的利息全部還你
    」、復於109年2月4日再對上訴人稱:「以前跟現在我再跟妳
    承諾一次：如果妳當年還我本金我就把前一年的利息還給妳
    」等語（見原審卷第83、85-86頁），上開被上訴人所述「
    未到期的利息全部還你」、「前一年的利息還給妳」等語，
    實質上即為同意不收利息，益徵「利息」並非固定，且可隨
    時調整，縱已經上訴人給付，被上訴人亦同意返還。是以，
    兩造間自無約定借款之利息云云。惟觀被上訴人上開對上訴
    人所述，應係在其向上訴人催討系爭借款之過程中，對上訴
    人倘願當時償還所有本金，其願意返還部分利息予上訴人所
    提出之優惠條件，此由被上訴人提及「還是請你趕快去跟朋
    友及別人借比較便宜的先還給我好了，而且當年的利息全部
    免費還你，對妳已經是最好的條件」等語可參（見原審卷第
    83頁），惟上訴人並未於當時償還全部之借款本金，而未符
    合被上訴人所謂之優惠條件，上訴人反以被上訴人上開提議
    ，抗辯系爭借款並無利息之約定云云，核無足採。
  ㈢上訴人另以兩造於107年4月19日結算並簽立系爭借據，並未
    於系爭借據中載明利息之計算方式及數額，及觀諸兩造自10
    7年4月19日簽立系爭借據後至108年3月5日長達一年之時間
    之對話紀錄中未曾有任何關於利息之對話，辯稱兩造係有意
    排除利息之約定，並無利息約定云云，惟此亦與前㈠所述，
    上訴人其後在被上訴人催討系爭借款過程中，多次自陳陸續
    有給付利息，及央求被上訴人利息降低等情不相符合，所辯
    亦不足採。
  ㈣關於兩造約定系爭借款之利率是否以月息千分之8即年息9.6%
    計算一節，經查：
　⒈上訴人曾於108年3月5日與被上訴人爭執利息問題，兩造對話
    如下：
    上訴人：
　　你算錯了，我覺得很怪怎麼會那麼多，
　　800萬*5%＝40萬年利，你算75萬年利息，快兩倍。
　　200萬*5%＝10萬年利息，你算18萬。
　　400萬*5%＝20萬年利息，你算38萬，
　　等你那些要抽票補印章，我再把支票金額改一下。
    上訴人：
　　我真的很緊把三個小孩生活費湊出來還利息，不是像外面商
    人跟你借了錢可以做更好的投資生意利潤很高，然後付更高
    的利息給你（你賺他們也賺），我真的沒有再賺錢，只是付
    小孩的費用，真的希望你能幫我不要算那麼高，拜託。
　　被上訴人：
　　妳剛開始支借時之利息即月息千分之八（即我們股東互相支
    借的利率），如果以外面借款之利率就更高了。如果妳真的
    嫌利息太高，請你去外面向銀行或朋友借比較低利率的先還
    給我就好了，而且未到期的利息全部還妳（當年本金還清之
    後），這樣妳就省更多了。
    上訴人：
　　之前都算5-6%，真的，拜託你。還有我昨天回來算了一下。
　　被上訴人：
　　還是請你趕快去跟朋友及別人借比較便宜的先還給我好了，
    而且當年的利息全部免費還妳，對妳已經是最好的條件了。
    上訴人：
　　4/30-9/30-11/30 希望你也抽出來我改一下日期，6、7 月
    大兒子今年第一年上大學，……，我上次沒想到，所以支票那
    個日期延後1-2 個月可以嗎？拜託你，我一個女人真的養他
    們三個很辛苦，真的拜託你……等語，有兩造LINE對話記錄可
    參（見原審審重訴卷第114-115頁）。
　　依上開對話以觀，被上訴人提起本件訴訟前即曾向上訴人明
    確表示系爭借款利率為月息千分8，且從上訴人所稱被上訴
    人追討之利息，亦可見被上訴人確曾以將近月息千分之8之
    利息（週年利率9.6%）及週年利率9.37%（800萬元給付年息
    75萬元）、週年利率9%（200萬元給付年息18萬元）、週年
    利率9.5%（400萬元給付年息38萬元）向上訴人要求利息，
    被上訴人所為與其起訴主張系爭借款約定利率為月息千分之
    8乙節大致相符。
  ⒉上訴人雖曾向被上訴人表示應以年息5%計算、之前都算5-6%
    等語，然審視上開對話內容，上訴人係以其借款均供養育子
    女之用、希望不要算那麼高等央請協助之語氣與被上訴人交
    涉，倘兩造確有約定系爭借款利率僅為年息5%，則上訴人遭
    逢被上訴人以反於約定之更高利率索要利息時，應會強烈提
    及與彼時約定不符之意，上訴人卻反以央請、拜託之方式嘗
    試尋求被上訴人同意，難認兩造成立系爭借款契約時係以上
    訴人於對話中所稱之週年利率5至6%計算。且觀諸兩造後續
    之對話，均係被上訴人要求上訴人還款及支付附表二所示支
    票之票款，上訴人不僅未再爭執約定利率之問題，且於被上
    訴人再次催討系爭借款時，於109年2月5日回覆：「下星期
    會把支票請人放管理室給你。另外那兩張作廢支票你裝信封
    交給管理員。房租的錢我用美國收入，因為當初你說女兒不
    回來住……，你跟我說裝潢的錢300萬不用付息，後來也是算
    利息……。景氣不好今年我的店都收起來，從去年1,400萬利
    息都是我朋友幫我的，也不跟我拿利息，我很感恩這位朋友
    ，欠你的錢大兒都知道，他覺得歐先生是鄰居為什麼利息要
    拿那麼高，他以一個在美國大學生平常去中文學校打工很乖
    的孩子，他真的搞不懂，現在銀行定存利息貸款利息很低，
    這樣怎麼還本金，再努力賺錢也還不完……，3/31$36萬元，4
    /30$25利息的部分，都是我朋友幫我支付，我這樣還本金都
    沒辦法還」等語；被上訴人回以：「余小姐，我真的沒辦法
    瞭解妳以上所說的內涵：……」，並於109年3月8日再度重申
    系爭借款利息為月息千分之8，有兩造對話記錄可參（見原
    審審重訴卷第117-119頁、原審卷第85、119頁）。足見上訴
    人非但未反駁被上訴人所主張約定利率為月息千分之8，亦
    未如先前爭執約定利率僅週年利率5至6%，僅是抱怨被上訴
    人身為鄰居不應收取過多利息，被上訴人則係維持一貫陳述
    主張約定利率為月息千分之8，從兩造互動過程，與被上訴
    人主張系爭借款約定利率為月息千分之8乙節實屬相符。
  ⒊再佐以上訴人曾以附件編號1至12、15、17至19、23以及編號
    24中之15萬元，合計385萬5,000元支票清償系爭借款，並獲
    兌現（見不爭執事項㈣、原審卷第314、421頁、本院卷第181
    頁），兼衡上訴人曾於上揭109年2月5日對話記錄陳稱「1,4
    00萬利息」、「這樣怎麼還本金」、「我這樣還本金都沒辦
    法還」，可見上訴人簽發支票係供給付系爭借款利息，而非
    供清償本金。是以，觀諸上述供給付系爭借款利息之支票，
    簽發面額為5萬5,000元至36萬元不等，簽發時間間隔1個月
    至5個月不等，如若上訴人所辯僅以年息5%至6%計算，系爭
    借款之年利息至多為84萬元，然單以系爭借款於107年4月間
    結算後，附件票載發票日為107年4月30日至108年3月31日之
    支票面額合計已超過百萬達146萬元，此與上訴人於對話中
    所稱利息僅為週年利率5%-6%難以契合，反與被上訴人主張
    利率月息千分之8計算所得年利息134萬4,000元（計算式：1
    4.000,000×0.8％×12＝1,344,000）接近，雖計算所得之數額
    未完全吻合，然此與具體之計算區間及被上訴人稱上訴人係
    簽發數張遠期支票給付利息，上訴人開立時點及金額零散，
    難以對應到何部分本金等情（見原審卷第197頁），尚屬相
    符。基上，可認被上訴人主張約定利率為月息千分之8為可
    信。
  ⒋綜上，自兩造對話過程及上訴人簽發如上述附件所示支票之
    面額，可認被上訴人主張系爭借款約定利率為月息千分之8
    即年息9.6%尚屬可採，且此約定利率亦未超過民法第206條
    規定之年息16%而屬有效。可認兩造就系爭借款成立消費借
    貸契約，並約定利息為年息9.6%。
八、被上訴人請求上訴人給付1,400萬元及自起訴狀送達之日起
    ，按年息9.6%計算之利息，有無理由？
　㈠按清償人所提出之給付，應先抵充費用，次充利息，次充原
    本；其依前二條之規定抵充債務者亦同，民法第323條定有
    明文。兩造間就附表一所示之系爭借款核屬成立消費借貸契
    約，並約定利息為年息9.6%，上訴人抗辯如認兩造間系爭借
    款契約成立，其業以附件編號1至12、15、17至19、23以及
    編號24中之15萬元，合計385萬5,000元支票清償系爭借款，
    此亦為被上訴人所不爭執，僅主張上開清償僅及於系爭借款
    之利息，未及於本金1,400萬元（見原審卷第330頁）。則依
    上開規定之抵充次序，上訴人所為給付應先清償利息，待積
    欠利息均清償完畢，方可抵充原本。
  ㈡關於系爭借款利息數額若干，查附表一所示各款項係陸續於1
    05年至106年間交付，僅自兩造簽訂系爭借據時點即107年4
    月19日起算至本件起訴狀送達日即110年3月26日止（見原審
    審重訴卷第51頁），按系爭借款利率月息千分之8計算，上
    訴人已需給付利息392萬元（計算式：14,000,000×0.8％×35
    月＝3,920,000元），然上訴人迄僅清償385萬5,000元，足認
    上訴人迄今清償數額尚不足以清償系爭借款積欠之利息。此
    外，上訴人復未能提出其他事證證明起訴後有再為清償系爭
    借款利息及本金之證據，故被上訴人主張上訴人並未清償本
    金，仍積欠本金1,400萬元，即屬有據。從而，被上訴人請
    求上訴人給付本金1,400萬元，及自起訴狀繕本送達翌日即1
    10年3月27日起，按年息9.6%計算之利息，即屬有據。
九、綜上所述，被上訴人依民法第474條、第478條規定，請求上
    訴人給付被上訴人1,400萬元，及自起訴狀繕本送達翌日即1
    10年3月27日起至清償之日止，按年息9.6%計算之利息，為
    有理由，應予准許。原審為上訴人敗訴之判決，核無違誤，
    上訴論旨指摘原判決不當，求予廢棄改判，為無理由，應駁
    回其上訴。
十、本件事證已臻明確，兩造其餘主張陳述及所提之證據，經審
    酌後於本件判決結果無影響，爰不逐一論述，附此敘明。
十一、據上論結：本件上訴為無理由，爰判決如主文。
中　　華　　民　　國　　111 　年　　12　　月　　7 　　日
　　　　　　　　     民事第一庭
　　　　　　　　          審判長法  官  甯馨
　　                            法  官  何悅芳　　　　　
　　　　　　　　　              法  官  林雅莉
以上正本證明與原本無異。
如對本判決上訴，須於判決送達後20日內向本院提出上訴狀，其
未表明上訴理由者，應於上訴後20日內向本院提出上訴理由書（
均須按他造當事人之人數附繕本）。上訴時應提出委任律師或具
有律師資格之人之委任狀，並依附註條文規定辦理。如委任律師
提起上訴者，應一併繳納上訴審裁判費。
中　　華　　民　　國　　111 　年　　12　　月　　7 　　日
                               書記官   林宛玲
附註：
民事訴訟法第466條之1：
對於第二審判決上訴，上訴人應委任律師為訴訟代理人，但上訴
人或其法定代理人具有律師資格者，不在此限。
上訴人之配偶、三親等內之血親、二親等內之姻親，或上訴人為
法人、中央或地方機關時，其所屬專任人員具有律師資格並經法
院認適當者，亦得為第三審訴訟代理人。
第1項但書及第2項情形，應於提起上訴或委任時釋明之。

附表一：
編號   日  期  （民國） 匯入金額 （新臺幣） 被上訴人之收款銀行帳戶 1 105年3月21日 300萬元 玉山銀行七賢分行0000-000000000號帳戶 2 105年12月2日 400萬元 臺灣銀行成功分行0000-00000000號帳戶 3 106年1月18日 400萬元 上訴人申設之臺灣銀行成功分行0000-00000000號帳戶 4 106年4月6日 100萬元 第一銀行路竹分行000-00000000號帳戶 5 106年6月19日 200萬元 玉山銀行七賢分行0000-000000000號帳戶 

附表二：
編號 票據號碼 發票日（民國） 票載金額 （新臺幣）   備    註 （證據出處） 1 0000000 108年6月30日 800萬元 原審卷第185頁 2 0000000 108年9月30日 200萬元 原審卷第187頁 3 0000000 108年12月31日 400萬元 原審卷第189頁 

附表三：
編號   日  期  （民國）   金  額 （新臺幣）  備    註 （證據出處） 1 104年5月7日 600萬元 原審卷第163頁 2 105年11月3日 800萬元 原審卷第213頁